臺灣高等法院民事判決 
109年度上字第1052號
上  訴  人  劉家明  

訴訟代理人  陳佳函律師
            劉阿素  
被  上訴人  熊永峻  
上列當事人間請求損害賠償事件，上訴人對於中華民國109年4月
24日臺灣桃園地方法院108年度訴字第1245號第一審判決提起上
訴，本院於111年2月22日言詞辯論終結，判決如下：
    主      文
上訴駁回。
第二審訴訟費用由上訴人負擔。
    事實及理由
一、程序部分：
    被上訴人經合法通知但未於言詞辯論期日到場，核無民事訴
    訟法第386條各款所列情形，爰依上訴人之聲請，由其一造
    辯論而為判決。
二、上訴人主張：被上訴人於民國107年3月31日上午10時38分許
    ，駕駛000-0000號小客車（下稱熊車），沿桃園市中壢區文
    中路二段由西往東方向行駛，行經文中路二段與吉林北路交
    岔路口（下稱系爭交岔路口）時，撞擊伊所騎乘000-000號
    機車（下稱劉車），致伊人車倒地（下稱系爭事故）。被上
    訴人駕車疏未注意車前狀況及隨時採取必要之安全措施，
　　且違反防衛駕駛注意義務，貿然超速行駛，致生系爭事故，
    伊因此受有右股骨骨折、右鎖骨遠端骨折、頭部外傷併下頷
    撕裂傷、胸部挫傷併右側肋骨折及氣胸、多處損傷等傷害（
　　下稱系爭傷勢）。伊受有下列損害：⑴醫療費新臺幣（下同
　　）21萬9860元、⑵看護費39萬3600元、⑶後續門診復健及中藥
    調理費15萬元、⑷交通費2萬2000元、⑸系爭機車維修費500元
    、⑹不能工作損失36萬元、⑺精神慰撫金50萬元，合計164萬5
    960元；扣除強制責任險保險金9萬5104元、3910元，尚有損
    害154萬6946元。爰依民法第184條第1項前段、第2項
　　、192條第1項、193條第1項、195條第1項前段之規定，訴請
    被上訴人應給付上訴人154萬6946元，及自起訴狀繕本送達
    翌日起至清償日止，按年息5%計算之利息；並願供擔保請准
    宣告假執行等語。（逾此部分請求，未據聲明不服，不在本
    院審理範圍）
三、被上訴人未於言詞辯論期日到場，以往陳述略稱：上訴人於
    前揭時地闖紅燈，致生系爭事故，依桃園市政府車輛行車事
    故鑑定會鑑定結果，伊並無肇事責任等語，資為抗辯。
四、原審就上訴人前開請求，為其敗訴之判決（未繫屬本院部分
　　，不予贅述）。上訴人提起上訴並聲明：㈠原判決駁回上訴
    人後開第㈡項之訴部分廢棄。㈡被上訴人應給付上訴人154萬6
    946元，及自起訴狀繕本送達翌日起至清償日止，按年息5%
    計算之利息。被上訴人答辯聲明：上訴駁回。
五、兩造不爭執事項：（見本院卷㈠第271-272頁）
　㈠被上訴人於107年3月31日上午10時38分許駕駛熊車，於系爭
    交岔路口與上訴人所騎乘劉車發生碰撞。上訴人因系爭事故
    受有系爭傷勢（見本院卷㈠第175頁診斷證明書）。
　㈡被上訴人不爭執下列醫藥費與保險金：
　　⑴上訴人於桃園醫院與天成醫院支付醫藥費12萬9860元。
　　⑵上訴人已領取強制責任險保險金9萬5104元、3910元。
六、上訴人主張被上訴人駕車不慎，違反防衛駕駛注意義務且超
    速行駛，致生系爭事故，致伊受有系爭傷勢及車損，應賠償
    154萬6946元云云（見本院卷㈡119-125、134頁）。為被上訴
    人所否認。經查：
　㈠按「因故意或過失，不法侵害他人之權利者，負損害賠償責
    任。…」、「違反保護他人之法律，致生損害於他人者，負
    賠償責任。但能證明其行為無過失者，不在此限」、「不法
    侵害他人致死者，對於支出醫療及增加生活上需要之費用或
    殯葬費之人，亦應負損害賠償責任」、「不法侵害他人之身
    體或健康者，對於被害人因此喪失或減少勞動能力或增加生
    活上之需要時，應負損害賠償責任」、「不法侵害他人之身
    體、健康、名譽、自由、信用、隱私、貞操，或不法侵害其
    他人格法益而情節重大者，被害人雖非財產上之損害，亦得
    請求賠償相當之金額。…」，民法第184條第1項前段、第2項
    、192條第1項、193條第1項、195條第1項前段定有明文；其
    中民法第192條第1項與本件無涉，先予說明。
  ㈡次按「當事人主張有利於己之事實者，就其事實有舉證之責
    任」，民事訴訟法第277條前段定有明文。又按就侵權行為
    言，被害人應就行為人因故意或過失，不法侵害其權利之事
    實負舉證責任（最高法院70年度台上字第2550號判決意旨參
    照）。再按損害賠償之債，以有損害之發生及有責任原因之
    事實，並二者之間，有相當因果關係為成立要件。故原告所
    主張損害賠償之債，如不合於此項成立要件者，即難謂有損
    害賠償請求權存在（最高法院48年台上字第481號判例意旨
    參照）。經查：
　　⑴本院依上訴人聲請，將系爭事故相關卷證即臺灣桃園地方
      檢察署108年度偵字第2819號卷宗（下稱刑案，內含道路
      交通事故調查卷宗及監視器影像光碟），囑託桃園市政府
      車輛行車事故鑑定會鑑定肇事責任，嗣該會110年7月6日
      桃市鑑0000000號鑑定意見書認定被上訴人並無肇事因素
      （見本院卷㈠295-301頁）。
　　⑵上訴人聲請覆議，本院囑託桃園市車輛行車事故鑑定覆議
      委員會覆議，該委員會110年12月24日桃市覆0000000號覆
      議意見書就肇事分析如下：（見本院卷㈡第37-40頁）
　　　一、駕駛行為：
　　　㈠依據當事人劉家明（警訊）稱略以：「…我於合定路往桃
        園方向至吉林北路口左轉時發生交通事故…不記得事故
        發生前行駛哪一條道路、行進方向…行駛車道及肇事經
        過情形…經警方提供之監視器晝面，我駕駛普重機於文
        中路二段往桃園方向…行經至吉林北路口時左轉進吉林
        北路…與文中路二段直行往交流道方向之RAB-6260車輛
        發生碰撞…我已經不記得發現危險時距離對方多遠…雙方
        相對位置及採取何種反應措施…車速…號誌什麼都不記得
        了…不記得第一次碰撞部位及車損…沒有考取駕照…肇事
        後車輛沒有移動…」；又（檢訊）稱略以：「
　　　　…我的行向燈號是綠燈…過馬路已經4分之3…就被被告撞
        到…被告的車頭撞到我的龍頭…」。
　　　㈡依據當事人劉家明之告訴代理人劉阿素（檢訊）稱略以
　　　　：「…告訴人行向燈號是綠燈轉黃燈…但告訴人車輛已通
        過紅燈停止線…等到行經文中路二段中央分隔島燈號為
        紅燈…我們應該儘速通過路口…但被告車速很快…所以就
        被被告車輛左側保險桿撞擊告訴人機車前輪右側…告訴
        人人車倒地並受傷…告訴人要直行…自吉林北路往南朝内
        定國小方向行駛…被告是沿文中路二段桃園往中壢方向
        直行…並沒人要轉彎…當時作筆錄時…告訴人沒很清醒…所
        以事故圖繪製内容與實況不符…我們有跟承辦員警反映…
        但他說已經繪製了…」；另提供車鑑會陳述書内容略以
        ：「…消失的關鍵5秒…闖紅燈認定標準
　　　　…黃燈轉紅燈的霎那是否穿越紅燈停止線是關鍵…路口監
        視影片明顯遭人刻意刪除…經法院函詢中壢分局保安單
        位竟然已無原始檔案…跡證顯然不足…有無闖紅燈要屬難
        已判定…對方駕駛未注意車前狀況…雖未違反交通號誌指
        示…乃應依道路交通規則第94條第3項有明文規定違反保
        護他人法令推定為有過失…應注意而未注意…違背注意意
        義之過失行為…路權並非絕對…享有路權的同時也要遵守
        交通法規的義務…並非有絕對的路權就可以免除所有事
        故責任…被告人稱綠燈才剛起步…但此時告訴人已通過道
        路的四分之三來到外側車道僅瞬間之差遭被告從外側超
        速行駛碰撞…被告超速行駛與車禍事故發生之結果…自應
        具有相當因果關係…而左邊又被黑色車擋住他根本看不
        到横向是否有來車…他看不到是因為車速太快他自己造
        成的…既然看不到就應提高警覺竟執意由外側慢車道加
        速行駛超越黑車造成碰撞…一般正確安全駕駛習慣應減
        速與黑色車並行行駛…可避免橫向穿越的危險…而一起步
        時速就約30-40公里…當時他是外側慢車道超速行駛已違
        法在先…撞到未緊急煞停做防止損害擴大…表示他的反應
        遲鈍撞到時才回神…未煞車和閃避還滑行很遠才停下來…
        在外側慢車道未依速限超速行駛未煞車和閃避造成碰撞
        …左邊黑色擋住看不到横向是否有來車竟執意由慢車道
        加速行駛造成碰撞…被告人顯然有危險駕駛之嫌…」。
　　　㈢依據當事人熊永峻（原名：熊永年）（警訊）稱略以：
　　　　「…我駕駛租賃小客車行駛在文中路二段往中壢方向的
        外側車道…在直行過程中没有看到對方…接著我就聽到我
        的左側車身有碰撞聲…我下車察看發現有一部普重機倒
        在路上…對方撞到我的左側車身時我才知道對方在我左
        側…車速約40-50公里…綠燈號誌…第一次撞位置為左側車
        身…肇事後雙方車輛都沒有移動…我車上沒有裝行車紀錄
        器…」；又（檢訊）稱略以：「…我沿文中路二段直行…
        由桃園往中壢方向行駛…燈號是綠燈…因告訴人遭我的車
        輛A柱擋住視線…所以沒看到他騎車靠近
　　　　…撞到才知道…綠燈才起步…時速約30、40公里…（問
　　　　：提示警卷附道路交通事故現場圖，當日案發情況是否
        並非如道路交通事故圖所繪内容？）答：不是…（問：
        你於警詢時事故現場草圖是當時車禍發生狀況，但與監
        視器内容不符？）答：我當時作筆錄時…還不瞭解整個
        經過…我原本以為是告訴人左轉…才會口述給警察繪製
　　　　…以今日監視器内容為主…左邊黑色車輛有擋住我視線
　　　　…我根本看不到告訴人…即便我車輛超過左邊小客車…但
        時間只有1秒…根本來不及反應…我覺得我無法注意
　　　　…」。
　　　㈣依據處理警員翁仁祥（警訊）稱略以：「…本件車禍案件
        為我所承辦…（問：提示車禍事故現場圖，此圖繪製依
        據？）答：依現場處理警員蔡文豪所繪草圖…攜回所内
        由我操作電腦繪製…我當時是巡邏班…車禍案件都由巡邏
        班承辦…機車騎士跟現場處理警員及由我製作警詢筆錄
        時…均稱他當時是要左轉…我記得這問題跟那騎士劉家明
        確認好幾次…我們製作事故現場圖的依據有現場未移動
        的交通工具…車輛行向部分由當事人口述…會參考監視器
        畫面…但看不出來本件是要左轉還是要直行…我們有放監
        視器畫面跟劉家明確認…但他還是一直說他是走文中路
        左轉吉林北路…若劉家明直行…他就是闖紅燈…若要轉彎…
        就是未依規定兩段式左轉…」。
　　　二、佐證資料：道路交通事故現場圖、應訊筆錄、卷附照
          片、監視器及其他跡證。
　　　三、路權歸屬：汽車行駛至交岔路口，其行進、轉彎，應
          遵守燈光號誌；未領有駕駛執照駕駛機車，處新臺幣
          六千元以上一萬二千元以下罰鍰。
　　　四、法規依據：道路交通安全規則第102條第1項第1款；
          道路交通管理處罰條例第21條第1項第1款。
　　　五、其他：略。
　　　伍、鑑定覆議意見：
　　　　　維持本府車輛行車事故鑑定會之鑑定意見，經審查結
          論其意見文字改為：
      一、劉家明無照駕駛普通重型機車，未遵守號誌之指示行
          駛，為肇事原因。
　　　二、熊永峻駕駛租賃小客車無肇事因素。
    ⑶本院審酌刑案卷內道路交通事故現場圖、筆錄、現場相片
      、監視器截圖，顯示：被上訴人駕駛熊車沿桃園市中壢區
      文中路2段中壢往桃園方向行駛接近案發路口，並超過左
      前方黑色自小客車而行駛在該黑色自小客車右前方，旋即
      與上訴人騎乘之劉車碰撞，堪認被上訴人於駛入系爭交岔
      路口時之號誌燈號為綠燈，是以，被上訴人駕駛熊車時屬
      綠燈時相進入該路口之車輛，路權優先，自可信賴其他用
      路人遵守行車管制號誌行止，佐以被上訴人於超越左前方
      之黑色自小客車後旋即與上訴人騎乘劉車發生碰撞，於此
      短暫之時間內，難以期待被上訴人能為迅速之反應，難謂
      被上訴人可預見而為防衛駕駛，自應認被上訴人並無違背
      注意義務之過失行為。核與前開覆議意見書意見相符；參
      以被上訴人經臺灣桃園地方檢察署檢察官108年度調度偵
      字第278號不起訴，上訴人聲請再議，業經臺灣高等檢察
      署108年度上聲議字第3130號駁回再議確定（見本院卷㈠第
      149-153頁處分書），益證被上訴人就系爭事故並無過失
      。
  ㈢上訴人主張前開錄影資料欠缺系爭事故前5秒影片，此部分影
    片足以認定被上訴人駕車有過失云云（見本院卷㈡第115頁）
    。惟本院函詢系爭交岔路口關於系爭事故錄影資料保存情形
    ，嗣桃園市政府警察局中壢分局110年1月19日中警分預字第
    1100000832號函略稱，錄影資料保存期限約30日，逾前開日
    數之影像資料，將會被新資料所覆蓋（見本院卷㈠第191頁）
    。且本件即使欠缺系爭事故前5秒錄影，仍足以判斷被上訴
    人就系爭事故並無肇事責任，已如前述，是上訴人前開主張
    ，尚無可取。
  ㈣此外，上訴人主張被上訴人駕車不慎，違反防衛駕駛注意義
    務且超速行駛，致生系爭事故云云；然未舉證證明，是其請
    求被上訴人賠償損害154萬6946元，洵屬無據，本院無從採
    信。
七、綜上所述，上訴人依據民法第184條第1項前段、第2項、192
    條第1項、193條第1項、195條第1項前段之規定，訴請：「
　　被上訴人應給付上訴人154萬6946元，及自起訴狀繕本送達
    翌日起至清償日止，按年息5%計算之利息」，為無理由，應
    予駁回。其假執行聲請，失所附麗，應併予駁回。是則原審
    依此駁回其訴及假執行之聲請，經核並無違誤，上訴意旨指
    摘原判決此部分不當，求予廢棄改判，為無理由，應予駁回
    。
八、本件事證已臻明確，兩造其餘攻擊、防禦方法及證據，經斟
    酌後，認均不足以影響本判決結果，自無逐一詳予論述之必
    要，併予敘明。（上訴人表示不必再訊問警員翁仁祥、蔡文
    豪，見本院卷㈡第134頁，附此說明）
九、據上論結，本件上訴為無理由，依民事訴訟法第449條第1項
　　、第78條、第463條、第385條第1項前段，判決如主文。
中　　華　　民　　國　　111 　年　　3 　　月　　15　　日
                  民事第十一庭  
                        審判長法  官  李慈惠
                              法  官  謝永昌
                              法  官  吳燁山
正本係照原本作成。
如不服本判決，應於收受送達後20日內向本院提出上訴書狀，其
未表明上訴理由者，應於提出上訴後20日內向本院補提理由書狀
（均須按他造當事人之人數附繕本）上訴時應提出委任律師或具
有律師資格之人之委任狀；委任有律師資格者，另應附具律師資
格證書及釋明委任人與受任人有民事訴訟法第466 條之1第1項但
書或第2項所定關係之釋明文書影本。如委任律師提起上訴者，
應一併繳納上訴審裁判費。
中　　華　　民　　國　　111 　年　　3 　　月　　15　　日
　　　　　　　　　　　　　    書記官  莊雅萍